最高法院刑事判決　　　　　　九十四年度台上字第四一四八號
　　上　訴　人　　台灣高等法院花蓮分院檢察署檢察官
　　被　　　告　　甲○○
　　　　　　　　　　　　　一街.
上列上訴人因被告違反毒品危害防制條例案件，不服台灣高等法
院花蓮分院中華民國九十一年十月二十四日第二審更審判決（九
十年度上更(一)字第一一一號，起訴案號：台灣花蓮地方法院檢察
署八十七年度偵字第二六六七號），提起上訴，本院判決如下：
    主  文
原判決撤銷，發回台灣高等法院花蓮分院。
    理  由
本件原判決以公訴意旨略謂：被告甲○○自民國八十七年五月二
日起至八十七年七月一日止，與其夫方盛德共同基於概括之犯意
，連續在花蓮縣吉安鄉○○村○○街六十二巷二之一號住處，將
第一級毒品海洛因販售予楊千慧、楊憲忠、楊憲恭、曾志明、黃
新乾、鍾鎮發及不特定人施用，因認被告涉有毒品危害防制條例
第四條第一項販賣第一級毒品罪嫌。經審理結果，認為被告之犯
罪不能證明，因而撤銷第一審之科刑判決，改判諭知被告無罪。
固非無見。
惟查：(一)、依刑事訴訟法第一百條之二準用同法第一百條之一第
一項、第二項規定，司法警察（官）詢問犯罪嫌疑人，應全程連
續錄音，必要時，並應全程連續錄影；筆錄內所載之被告陳述與
錄音或錄影之內容不符者，除有急迫情況且經記明筆錄者外，其
不符部分，不得作為證據。故司法警察（官）詢問犯罪嫌疑人，
如違背上開規定，其所取得之供述筆錄，究竟有無證據能力，應
審酌司法警察（官）違背該法定程序之主觀意圖、客觀情節、侵
害犯罪嫌疑人權益之輕重、對犯罪嫌疑人在訴訟上防禦不利益之
程度，以及該犯罪所生之危害，暨禁止使用該證據對於抑制違法
蒐證之效果，及司法警察（官）如依法定程序有無發現該證據之
必然性等情形，本於人權保障與社會安全之均衡維護精神，依比
例原則，具體認定之，並非一有違背，即當然、全部不具證據能
力。卷查本件司法警察詢問被告時，已有錄音，且第一審勘驗該
警詢錄音帶，顯示開始雖有小孩哭鬧，使詢問過程受干擾，內容
無法連貫，但仍可聽見被告表示小孩發燒且肚子餓，被告一直表
示不允許其他人去其住處買賣毒品，但有送給對方，後又表示有
買賣過；該錄音帶Ａ面接近一半時，音質較為清晰，也不再有小
孩哭鬧聲，被告表示偶有買賣毒品，又說是調貨，因自己沒有錢
，再說是送給對方，復說明楊憲恭、曾志明、黃新乾、鍾鎮發、
楊千慧、楊憲忠向伊購買海洛因之次數及過程，電子秤有拿來秤
毒品等語（第一審卷第五十六頁至第五十七頁）。此等陳述，核
與被告之警詢筆錄記載內容大致相符。按小孩哭鬧聲自錄音中消
失，衡情非無小孩停止哭鬧、睡著、離開或其他原因所致之可能
。原審未調查被告於警局陳述時是否連續錄音？小孩哭鬧聲音消
失之原因為何？警詢錄音內容與筆錄記載有無不符？何處不符？
倘未全程連續錄音，究應如何審酌各項主客觀情形，本於人權保
障與社會安全之均衡維護精神，依比例原則，具體認定不得作為
證據之理由？遽以小孩哭鬧聲突然中斷，即認被告警詢內容與實
際詢問經過不符，其警詢供述全部欠缺證據能力，不得採為裁判
基礎，此項論斷，顯屬違背證據法則。(二)、證人楊憲恭雖否認介
紹黃新乾向被告購買海洛因，然其尚供稱伊找方盛德買海洛因，
有一次帶黃新乾去（原審上訴卷第七十一頁）。黃新乾初稱係楊
憲恭介紹伊向被告買海洛因，嗣復證稱楊憲恭曾於農曆年後五、
六月間帶伊去被告家買海洛因與安非他命，一開始伊未進去，祇
楊憲恭一人進去，一段時間後，伊才進去買等語（原審上訴卷第
五十八頁至第六十頁）。再施用或販賣毒品均屬違法行為，政府
查緝甚嚴，故買賣雙方以電話聯絡毒品交易時，多以暗語或暗示
語氣為之，此乃公眾週知之事實。依卷附通訊監察譯文所示，多
屬施用毒品之楊千慧、楊憲忠、楊憲恭、曾志明、黃新乾、鍾鎮
發等人撥打被告與方盛德家中電話，表示要去該處，被告或同意
彼等前來，或詢問要來其住處之人是否可靠，或通話雙方談論彼
等買賣之「玫瑰石」若干元，或黃新乾表示其身體難過，想來被
告住處等語，則依吾人日常生活經驗，彼等所云「玫瑰石」者，
是否毒品之暗語？能否謂被告與黃新乾等人談話內容確與毒品交
易無關？均非無研酌之餘地。原判決未綜合全部證據資料為審酌
判斷，竟分別予以割裂，單獨觀察，逐一否定其與待證事實之關
連性，遂推斷除黃新乾稍有瑕疵之證言外，無其他補強證據存在
，因而認定被告無共同販賣海洛因之犯行，非但與卷內證據資料
不符，其判斷證據證明力職權之行使，似亦難謂合乎經驗法則與
論理法則。實情如何？攸關被告犯罪之成立與否，基於公平正義
之維護，均有調查究明之必要。原審未細心研求，澈查釐清，遽
為被告有利之認定，亦有應於審判期日調查之證據未予調查之違
法。以上，或係檢察官上訴意旨所指摘，或為本院得依職權調查
之事項，應認原判決仍有撤銷發回更審之原因。
據上論結，應依刑事訴訟法第三百九十七條、第四百零一條，判
決如主文。
中　　華　　民　　國　九十四　年　　八　　月　　四　　日
                      最高法院刑事第九庭
                          審判長法官  張　淳　淙
                                法官  張　春　福
                                法官  呂　丹　玉
                                法官  洪　昌　宏
                                法官  林　開　任
      本件正本證明與原本無異
                                      書  記  官
中　　華　　民　　國　九十四　年　　八　　月　　八　　日
                                                      Ｃ
